【裁判字號】    96,易,2208
【裁判日期】    970418
【裁判案由】    違反商標法
【裁判全文】
臺灣士林地方法院刑事判決              96年度易字第2208號
公  訴  人  臺灣士林地方法院檢察署檢察官
被      告  甲○○
                    臺北縣八里.
上列被告因違反商標法案件，經檢察官提起公訴（96年度偵字第
6600號），本院判決如下：
    主  文
甲○○犯商標法第八十一條第一款之侵害商標權罪，處有期徒刑
拾月，減為有期徒刑伍月，如易科罰金，以新臺幣壹仟元折算壹
日；又犯商標法第八十二條之非法販賣侵害商標權之商品罪，處
有期徒刑肆月，如易科罰金，以新臺幣壹仟元折算壹日，減為有
期徒刑貳月，如易科罰金，以新臺幣壹仟元折算壹日；應執行有
期徒刑陸月，如易科罰金，以新臺幣壹仟元折算壹日。緩刑參年
。
    事  實
一、甲○○為設於臺北縣八里鄉○○路○ 段105 巷22號2 樓原名
    「良裕股份有限公司」（以下簡稱良裕公司）之負責人，明
    知「良機LIANG CHI 及圖」之商標，業據良機實業股份有限
    公司（以下簡稱良機公司）向經濟部中央標準局（現改制為
    經濟部智慧財產局，下稱智慧財產局）申請註冊商標並取得
    專用權，現仍在專用期間內，係專用於熱水器、爐具、廚房
    用具及餐具等商品，亦明知良機公司將上揭商標授權良裕公
    司使用之期限至民國90年12月31日止，竟自91年1 月起，未
    經良機公司之同意或授權，在良裕公司製造之瓦斯爐及包裝
    上分別標示「良機瓦斯廚具」、「良機瓦斯廚浴精品」字樣
    ，足以使消費者產生混淆，誤認上開瓦斯爐等商品係由良機
    公司所製造，復於96年2 月9 日將上開使用近似「良機」商
    標之瓦斯爐出貨予位於台北縣中和市○○街281 號之立勤水
    電行而販賣。
二、案經良機公司訴由臺灣士林地方法院檢察署檢察官偵查起訴
    。
    理  由
一、訊據被告甲○○固坦承於其公司製造之瓦斯爐等商品上有使
    用「良機」二字，惟堅決否認有何違反商標法犯行，辯稱：
    其並未使用「良機」的商標，其產品型錄經告訴人良機公司
    授權同意，且告訴人已不再做瓦斯器具，不知道侵害告訴人
    商標權等語。經查：
（一）被告為設於臺北縣八里鄉○○路○ 段105 巷22號2 樓原名
      良裕公司之負責人；「良機LIANG CHI 及圖」之商標，業
      據良機公司向智慧財產局申請註冊商標並取得專用權，現
      仍在專用期間內，係專用於熱水器、爐具、廚房用具及餐
      具等商品；告訴人將上揭商標授權良裕公司使用之期限至
      90年12月31日止；被告在良裕公司製造之瓦斯爐及包裝上
      分別標示「良機瓦斯廚具」、「良機瓦斯廚浴精品」字樣
      並對外販售等情，業據告訴代理人林正隆、劉岱音律師分
      別於警詢及偵查中之指訴明確，並有經濟部中央標準局商
      標註冊證影本2 份、經濟部智慧財產局商標資料檢索查詢
      列印2 頁、商標授權使用合約書影本2 份、告訴人於90年
      12 月3日致被告函及其掛號郵件收件回執各1 張、良裕公
      司製造販售之瓦斯爐、排油煙機照片7 張、立勤水電行收
      據1 紙在卷可稽。
（二）被告雖辯稱：商品上除標示「良機瓦斯廚浴精品」外，尚
      有「良居」，並非只有單獨使用「良機」2 字，不知此
      即妨害告訴人商標權等語。惟按「商標」，乃為表彰自己
      營業之商品，以文字、圖形、記號、顏色、聲音、立體形
      狀或其聯合式，足以使一般商品購買人認識其為表彰商品
      ，並得藉以與他人之商品相區別之標識。所謂「商標之使
      用」，係指為行銷之目的，將商標用於商品、服務或其有
      關之物件或利用平面圖像、數位影音、電子媒體或其他媒
      介物足以使相關之消費者認識其為商標者而言，商標法第
      2 條、第5 條及第6 條定有明文。申言之，所謂商標之使
      用，係為表彰自己之商品，保障消費者之利益並防止仿冒
      ，將商標用於商品或其包裝容器之上，行銷於市面，俾購
      買人或使用人易於辨認，不致誤認為他人商品之謂。查被
      告於瓦斯爐標示「良機瓦斯廚具」，於包裝上標示「良機
      瓦斯廚浴精品」，雖非直接使用與告訴人相同之商標，然
      其於商品上使用「良機」2 字與告訴人之商標所使用之文
      字完全相同，且其生產之商品與告訴人商標所指定使用之
      商品相同，顯然有使一般消費者混淆誤認商品來源之虞，
      已侵害告訴人之商標權甚明。
（三）被告雖辯稱：其使用「良機」2 字，業經告訴人授權，不
      知會妨害告訴人商標權等語。然查，被告任負責人之良裕
      公司前曾於88年1 月1 日經告訴人授權上開商標使用，嗣
      經雙方延展1 年，使用期限至90年12月31日止，有商標授
      權使用合約書影本2 份在卷可稽。此外，告訴人於授權期
      間將屆之前，曾於90年12月3 日去函通知良裕公司於授權
      期限屆滿後，「將流通在市面上，未售完貼有良機商標之
      產品及文宣資料，限期收回處理並停止再生產、製造、販
      售上述商標產品... 」；良裕公司於翌日收受該函等情，
      復有告訴人90年12月3 日致被告函及其掛號郵件收件回執
      各1 張附卷足憑。由此可見，被告應知悉於授權期間屆滿
      之後，不得再使用告訴人上開商標，被告上開所辯，顯係
      卸責之詞，不足採信。
（四）綜上所述，本件事證明確，被告犯行堪以認定，應予依法
      論科。
二、核被告所為，係犯商標法第81條第3 款（起訴書誤認為第1
    款應予更正）之侵害商標權罪、第82條之非法販賣侵害商標
    權之商品罪。被告所犯上開二罪犯意各別、行為互殊，應分
    論並罰。爰審酌被告為圖私利侵害他人申請註冊之商標權，
    忽視智慧財產權之規範要求及被告犯罪之動機、目的、手段
    、販賣仿冒商品之時間、數量、所得等一切情狀，量處如主
    文所示之刑。又被告犯罪時間在96年4 月24日以前，亦無其
    他不合中華民國96年罪犯減刑所定不得減刑之情形，爰依該
    條例第2 條第1 項第3 款、第7 條、第9 條之規定，減其宣
    告刑2 分之1 ，並依法定其應執行之刑及諭知易科罰金之折
    算標準。查被告未曾受有期徒刑以上刑之宣告，有臺灣高等
    法院被告全國前案紀錄表在卷可憑。經此科刑教訓，應能知
    所警惕而無再犯之虞，且被告犯後業已停止營業，有其提出
    經濟部函1 紙附卷可參，本院認其所受刑之宣告以暫不執行
    為適當，並宣告緩刑3 年，以啟自新。
據上論斷，應依刑事訴訟法第299 條第1 項前段，商標法第81條
第3 款、第82條，刑法第11條前段、第41條第1 項前段、第51條
第5 款、第74條第1 項第1 款，中華民國九十六年罪犯減刑條例
第2 條第1 項第3 款、第7 條、第9款，判決如主文。
本案經檢察官蔡啟文到庭執行職務
中    華    民    國    97    年    4     月    18     日
            刑事第四庭審判長法  官  劉秉鑫
以上正本證明與原本無異。
如不服本判決，應於送達後10日內向本院提出上訴狀，其未敘述
上訴之理由者並得提起上訴後20日內向本院補提理由書（須按他
造當事人之人數附繕本）。。
                            書記官  吳尚文
中    華    民    國    97    年    4     月    18    日
本案論罪科刑法條：
商標法第81條
未得商標權人或團體商標權人同意，有下列情形之一者，處三年
以下有期徒刑、拘役或科或併科新臺幣20萬元以下罰金：
一  於同一商品或服務，使用相同之註冊商標或團體商標者。
二  於類似之商品或服務，使用相同之註冊商標或團體商標，有
    致相關消費者混淆誤認之虞者。
三  於同一或類似之商品或服務，使用近似於其註冊商標或團體
    商標之商標，有致相關消費者混淆誤認之虞者。
商標法第82條
明知為前條商品而販賣、意圖販賣而陳列、輸出或輸入者，處一
年以下有期徒刑、拘役或科或併科新臺幣 5 萬元以下罰金。


司法院資訊處製作；財團法人民間司法改革基金會備份。
